【裁判字號】    90,訴,1056
【裁判日期】    901112
【裁判案由】    違反槍砲彈藥刀械管制條例等
【裁判全文】
臺灣臺北地方法院刑事判決                          九十年度訴字第一五六號
    公  訴  人  臺灣臺北地方法院檢察署檢察官
    被      告  甲○○
    選任辯護人  邱基祥
右列被告因違反槍砲彈藥刀械管制條例案件，經檢察官提起公訴（九十年度偵字第一
八八六０號），本院判決如左：
    主  文
甲○○未經許可，持有手槍，處有期徒刑伍年肆月，併科罰金新台幣壹拾萬元，罰金
如易服勞役，以新台幣玖佰元即銀元參佰元折算壹日。
扣案之美國BERETTA廠製九二FS口徑九厘米制式半自動手槍壹把（含彈匣壹個，槍枝
管制編號0000000000號）、制式口徑九厘米子彈壹拾陸顆，均沒收。
    事  實
一、甲○○於民國九十年八月間某日，受楊景文（已歿）所託，同意將楊景文埋藏於
    台北市○○路、新生北路高架橋下停車場附近之手槍、子彈取出交付予確實姓名
    年籍不詳綽號「平哥」之成年男子，遂於九十年九月十三日晚上七、八時左右，
    基於持有手槍、子彈之故意，在該地點取出美國BERETTA廠製九二FS型口徑九厘
    米制式半自動手槍一把（含彈匣一個，槍枝管制編號0000000000號，
    槍號BER430755Z）及制式口徑九厘米子彈二十二顆，並攜帶上開手槍、子彈前往
    台北市中興百貨公司附近之「網路大聯盟」網路咖啡店，未經許可無故持有上開
    手槍、子彈。嗣於九十年九月十四日上午五時四十分許，持有上開手槍、子彈搭
    乘不知情之友人王志偉所駕駛之車號ＥＲ〡四０二八號自小客車，行經台北市○
    ○○路、吉林路口時為警當場查獲，並扣得上開手槍、子彈。
二、案經台北市政府警察局中山分局報請臺灣臺北地方法院檢察署檢察官偵查起訴。
    理  由
一、訊據被告于叔泰對於右揭時地未經許可持有手槍、子彈之事實坦承不諱，復據證
    人王志偉證述在卷，並有該手槍、子彈扣案可證。而扣案之手槍一把（槍枝管制
    編號0000000000號）及子彈二十二顆，經內政部警政署刑事警察局鑑
    定結果，該手槍係美國BERETTA廠製九二FS型口徑九厘米制式半自動手槍，槍號
    為BER430755Z，槍管內具六條右旋來復線，機械性能良好，認具殺傷力；子彈二
    十二顆（經試射六顆）認均係口徑九厘米制式子彈，認均具殺傷力，此有內政部
    警政署刑事警察局九十年九月十四日刑鑑字第一九一六九０號鑑驗通知書附卷可
    稽。是本件事證已臻明確，被告犯行洵堪認定，應依法論科。
二、核被告所為，係犯槍砲彈藥刀械管制條例第七條第四項未經許可持有手槍罪、同
    法第十二條第四項未經許可持有子彈罪。被告一行為同時觸犯未經許可持有手槍
    罪及未經許可持有子彈罪，為想像競合犯，應依刑法第五十五條前段規定，從一
    重之槍砲彈藥刀械管制條例第七條第四項之未經許可持有手槍罪處斷。爰審酌手
    槍、子彈均屬高度危險之物品，非經主管機關許可不得擅自持有，以維社會大眾
    安全；被告無故持有槍彈，且未繳交治安機關，嚴重危害社會安全，影響社會治
    安甚鉅，惟鑑於其犯後尚能坦承犯行，態度尚稱良好，及其品行、犯罪之動機、
    目的、手段、所生損害、生活狀況、智識程度等一切情狀，量處如主文所示之刑
    ，並就罰金部分諭知易服勞役之折算標準，以示懲儆。
三、槍砲彈藥刀械管制條例第十九條第一項對犯同條例第七條、第八條、第十條、第
    十一條、第十二條第一項至第三項、第十三條第一項至第三項之罪，經判處有期
    徒刑者，不問行為人有無預防矯治其社會危險性之必要，一律宣付強制工作三年
    之規定，因限制其中不具社會危險性之受處分人之身體、自由部分，其所採措施
    與所欲達成預防矯治之目的及所需程度，不合憲法第二十三條所定之比例原則，
    經司法院大法官會議釋字第四七一號解釋認應自該解釋公布之日即八十七年十二
    月十八日起不予適用，而犯該條例第十九條第一項所列舉之罪，應依個案情節是
    否符合比例原則，斟酌刑法第九十條第一項規定要件，依職權宣告保安處分，司
    法院大法官會議釋字第四七一號解釋可資參照；而依憲法第八條規定之意旨，限
    制人民身體自由之處置，須以法律定之，其執行亦應分別由司法、警察機關或法
    院依法定程序為之；而立法機關於制定法律時，其內容必須符合憲法第二十三條
    所定之要件，亦即對於人身自由之處罰，有多種處罰手段可供適用時，除應選擇
    其最易於回歸社會營正常生活者外，其處罰程度與所欲達到目的之間，並須具合
    理適當之關係，俾貫徹現代法制國家保障人身自由之基本原則；而保安處分之措
    施亦含社會隔離、拘束身體自由之性質，其限制人民之權利，實與刑罰同，自應
    受比例原則之規範，使保安處分之宣告，與行為人所為行為之嚴重性、行為人所
    表現之危險性，及對行為人未來行為之期待性相當；另保安處分中之強制工作，
    旨在對嚴重職業性犯罪及欠缺正確工作觀念或無正常工作因而犯罪者，強制其從
    事勞動，學習一技之長及正確之謀生觀念，使其日後重返社會，能適應社會生活
    ，以達教化與治療之目的。
四、查被告雖犯有槍砲彈藥刀械管制條例第七條第四項、第十二條第四項之持有手槍
    、子彈罪，並經本院判處有期徒刑，然查無被告有持該槍彈另犯他罪或擁槍自重
    之行為，尚難認其單純持有槍彈即具有社會危險性。況其未經許可持有上開手槍
    、子彈之行為，業經本院判處有期徒刑五年四月，併科罰金新台幣十萬元，已足
    以達到預防其再犯之特別目的，而無預防矯治其社會危險性之必要，依據上開司
    法院大法官會議解釋並無槍砲彈藥刀械管制條例第十九條第一項及刑法第九十條
    之適用，故不併予宣告於刑之執行完畢或赦免後，令入勞動場所，強制工作三年
    。
五、扣案美國BERETTA廠製九二FS口徑九厘米制式半自動手槍一把（含彈匣一個，槍
    枝管制編號0000000000號），係屬違禁物，應依刑法第三十八條第一
    項第一款之規定宣告沒收之。又子彈二十二顆，認均係制式口徑九厘米子彈，均
    具殺傷力，係屬違禁物，然其中六顆業經試射，已不具殺傷力，非屬違禁物，是
    僅就送鑑所餘之子彈十六顆，依刑法第三十八條第一項第一款之規定宣告沒收之
    。
六、公訴意旨另以：被告意圖為自己不法之所有，於九十年九月十三日晚上九時許在
    台北市中興百貨公司旁巷內路旁拾獲他人遺失之上開手槍、子彈，竟予以侵占，
    因認被告涉犯刑法第三百三十七條之侵占遺失物罪嫌。按犯罪事實應依證據認定
    之，無證據不得推定其犯罪事實，刑事訴訟法第一百五十四條定有明文。訊據被
    告否認有何侵占遺失物犯行。經查：被告雖於警訊時供稱：該槍彈係其所拾獲云
    云。然於本院審理時均稱：該槍彈係受楊景文所託，自上開地點取出等語。而該
    手槍、子彈均屬違禁物，具有殺傷力，已如前述，持有之人當小心保管，實無可
    能遺失，且台北市中興百貨公司附近屬台北市熱鬧商圈，車水馬龍，人潮洶湧，
    為眾所週知之事實，被告如能在該處拾獲屬違禁物之槍彈，即與常情有違，兩相
    比較，自以被告在本院審理時所為之供述較為可採，可信度較高，即難遽認係被
    告拾獲該槍彈並予以侵占，此外復查無其他積極證據足資證明被告有何侵占遺失
    物犯行，不能證明被告犯罪。惟公訴人既認此部分與上開有罪之部分，有牽連犯
    之裁判上一罪關係，爰不另為無罪之諭知，併此敘明。
據上論斷，應依刑事訴訟法第二百九十九條第一項前段、槍砲彈藥刀械管制條例第七
條第四項、第十二條第四項、刑法第十一條前段、第五十五條、第四十二條第二項、
第三十八條第一項第一款、罰金罰鍰提高標準條例第二條、現行法規所定貨幣單位折
算新台幣條例第二條，判決如主文。
本案經檢察官蔡名堯到庭執行職務
中      華      民      國      九十        年    十一    月  十二    日
                                      臺灣臺北地方法院刑事第五庭
                                          法  官  陳容正
右正本證明與原本無異。
如不服本判決，應於判決送達後十日內，向本院提出上訴狀。
                                          書記官  林妙穗
中      華      民      國      九十        年    十一    月  十二     日
附錄本案論罪科刑法條全文：
槍砲彈藥刀械管制條例第七條：
未經許可，製造、販賣或運輸火砲、肩射武器、機關槍、衝鋒槍、卡柄槍、自動步槍
、普通步槍、馬槍、手槍或各類砲彈、炸彈、爆裂物者，處死刑、無期徒刑或七年以
上有期徒刑；處徒刑者，併科新台幣三千萬元以下罰金。
未經許可，轉讓、出租或出借前項所列槍砲、彈藥者，處無期徒刑或五年以上有期徒
刑，併科新台幣一千萬元以下罰金。
意圖供自己或他人犯罪之用，而犯前二項之罪者，處死刑或無期徒刑；處徒刑者，併
科新台幣五千萬元以下罰金。
未經許可，持有、寄藏或意圖販賣而陳列第一項所列槍砲、彈藥者，處五年以上有期
徒刑，併科新台幣一千萬元以下罰金。
第一項至第三項之未遂犯罰之。
槍砲彈藥刀械管制條例第十二條：
未經許可，製造、販賣或運輸子彈者，處一年以上七年以下有期徒刑，併科新台幣五
百萬元以下罰金。
未經許可，轉讓、出租或出借子彈者，處六月以上五年以下有期徒刑，併科新台幣三
百萬元以下罰金。
意圖供自己或他人犯罪之用，而犯前二項之罪者，處三年以上十年以下有期徒刑，併
科新台幣七百萬元以下罰金。
未經許可，持有、寄藏或意圖販賣而陳列子彈者，處五年以下有期徒刑，併科新台幣
三百萬元以下罰金。
第一項至第三項之未遂犯罰之。


司法院資訊處製作；財團法人民間司法改革基金會備份。
